---
title: "Prueba con Eli"
description: |
  Estuvimos limpiando bases de datos. Luego, tratamos de averiguar si lo previamente establecido se cumplía.
author:
  - name: César Flores Verdugo
    url: https://Cesartoteles.github.io
date: 2022-11-28
output:
  distill::distill_article:
    self_contained: false
---


```{r setup, include=FALSE}
knitr::opts_chunk$set(echo = FALSE)
```

Primero hubo que limpiar mucho la base de datos porque EL SERVEL NO MANTIENE CONSISTENCIA EN LOS NOMBRES DE LOS PARTIDOS.

Concretamente entre la unión patriótica y el partido unión patriótica, el demócrata cristiano y el partido demócrata cristiano, liberal y radical. Ademá hubo que recodificar partidos que nada más cambiaron de nombre. Y decidí considerar partidos que se unificaron, como el MAS y la izquierda ciudadana, como un sólo partido, ya que si dos colectividades se unen su número de militantes no debería variar. Fue bastante trabajo hacer todo eso pa ponerlo en un puro excel.

Luego estuvimos analizando con Eli los datos recopilados

```{r}
library(tidyverse)
library(readxl)
library(janitor)
militancia_total <- read_excel("Agregado_de_militancia.xlsx") %>% clean_names()
View(militancia_total)
militancia_total<-militancia_total %>% 
  mutate(post_pandemia = if_else(anio>= 2020, 1, 0),
         post_estallido = if_else(anio>= 2019, 1, 0),
         anio_electoral = case_when(
           anio == 2017 ~ 1,
           anio == 2021 ~ 1,
           TRUE ~ 0
         ),
         cantidad_partidos = case_when(
           anio == 2016 ~ 33,
           anio == 2017~28,
           anio == 2018~20,
           anio == 2019~20,
           anio == 2020~26,
           anio == 2021~27,
           anio == 2022~15)
         )
```

# Gráficos para comprobar hipótesis previas

```{r}
militancia_total %>% 
  group_by(sexo, anio) %>% 
  summarise(total_sexo = sum(total))

library(ggplot2)
options(scipen = 999)
ggplot(militancia_total %>% 
  group_by(sexo, anio) %>% 
  summarise(total_sexo = sum(total)),
  aes(fill=sexo, y = total_sexo, x = anio)) +
  geom_bar(position = "dodge", stat = "identity") +
  scale_x_continuous(breaks = (2016:2022))+
  scale_fill_discrete(labels=c("Mujeres", "Varones"))+
  labs(title = "Participación comparada con sexo",
       x  = "Año",
       y = "")
```
Podemos ver que la hipótesis previamente señalada no se sostiene, pues durante la mayoría de los años las mujeres conforman la mayoría de la militancia política.

```{r}
militancia_total %>% 
  group_by(anio) %>% 
  summarise(sum(x18_19),
            sum(x20_24))

militancia_edad <- militancia_total %>% 
  group_by(anio) %>% 
  summarise(x18_19 = sum(x18_19),
            x20_24 = sum(x20_24),
            x25_29 = sum(x25_29),
            x30_34 = sum(x30_34),
            x35_39 = sum(x35_39),
            x40_44 = sum(x40_44),
            x45_49 = sum(x45_49),
            x50_54 = sum(x50_54),
            x55_59 = sum(x55_59),
            x60_64 = sum(x60_64),
            x65_69 = sum(x65_69),
            x70_74 = sum(x70_74),
            x75_79 = sum(x75_79),
            x80 = sum(x80))
#falta agregar edades

grafico_edad <- pivot_longer(militancia_edad, 
             cols="x18_19":"x80",
               names_to = "edad", 
               values_to = "total_edad")


ggplot(grafico_edad,
  aes(fill=edad, y = total_edad, x = anio)) +
  geom_bar(position = "dodge", stat = "identity") +
  scale_x_continuous(breaks = (2016:2022))+
  labs(title = "Participación por edad",
       x  = "Año",
       y = "")
```
Lo primero que se puede observar es que no se confirma la hipótesis de que sean los hombres quienes más militan, ya que de los 7 años estudiados, 5 presentan más militantes mujeres. Sin embargo, la mayor presencia masculina parece estarse afianzando en los últimos años.

El segundo gráfico también nos muestra que, si bien anteriormente la militancia se concentrabaen sectores relativamente mayores de la población, en la actualidad se concentra en partes más jóvenes. Habría que estudiar más a fondo la razón de esta tendencia.

La conclusión, al menos por ahora, parece ser que las conclusiones internacionales no aplican para entender la militancia en Chile. El caso es que el género no es el predictor más seguro, y la edad no parece funcionar como la esperábamos. Si bien la participación ha bajado a nivel nacional, es claro que no son las personas mayores quienes sostienen este espacio, aún cuando nuestro país está envejeciendo, lo que debería aumentar la proporción de personas en esos rangos etarios e, hipotéticamente, aumentar su participación como porcentaje del total de militantes.
